臺灣高等法院刑事判決　　　　　　　　99年度上訴字第4204號
上　訴　人　臺灣板橋地方法院檢察署檢察官
被　　　告　陳子揚
指定辯護人　義務辯護人劉懿德律師
上列上訴人因被告殺人未遂等案件，不服臺灣板橋地方法院99年
度訴字第2803號，中華民國99年11月5日第一審判決（起訴案號
：臺灣板橋地方法院檢察署99年度偵字第22423號），提起上訴
，本院判決如下：
    主  文
上訴駁回。
    事  實
一、陳子揚曾於民國98年間因違反妨害兵役治罪條例案件，經原
    審以98年度簡字第10265號判處有期徒刑2月確定，於99年3
    月1日易科罰金執行完畢。詎猶不知悔改，因缺錢花用，竟
    意圖為自己不法之所有，於99年8月14日14時許，在新北市
    ○○區○○路2段266號旁空地，撿拾客觀上具有危險性、足
    以對人之生命、身體、安全構成威脅可供兇器使用之方型木
    棍1支（為四角形實心木，斷成三截，長度全長約135公分，
    橫切面長寬度各為4.5公分、3.5公分），爰攜帶尋覓下手強
    盜之目標，而於同日16時45分許，適有女子姜玉涼（下稱姜
    女）獨自步行穿越同路段266號立體停車場前天橋附近之人
    行道上，陳子揚認有機可乘，即自後走近姜玉涼，同時基於
    傷害之犯意，持上開木棍毆打姜女，姜女雖本能以隨身攜帶
    之長柄雨傘擋護，然陳子揚於擊中姜女頭部及身體其他部位
    之後，仍未罷休，持續毆打姜女近二十秒，木棍因而折斷成
    3 截，致姜女不支倒地，因而受有左食指開放性骨折、頭部
    外傷合併左頭皮撕裂傷，左臉、右肩、左上臂及雙前臂多處
    挫傷等傷害。陳子揚於姜女倒地而不能抗拒後，旋即強取姜
    女隨身攜帶之手提包2個（內有新台幣7000餘元、港幣560元
    、空白支票102張、已開立之本票約20張、客票5張、信用卡
    3 張、金融卡10張、經濟部工商憑證2張、金融帳戶存摺11
    本、印章6枚、手提包2個、皮包1只、國民身分證2張、手機
    1 支及健保卡2張等物），得逞後隨即往同路二段266號對面
    之綜合運動場方向逃逸，並於逃逸過程中將強盜所得之手機
    1 支（未扣案）丟棄在同區運動公園出口處。嗣經警據報循
    線於同年月15日17時許，在同市○○區○○街275號2樓H室
    陳子揚租處查獲，並扣得上開姜女被搶之財物。
二、案經姜女（死亡前）訴由新北市政府警察局土城分局報請台
    灣板橋地方法院檢察署檢察官偵查起訴。
    理  由
壹、本件審判範圍
    本件原上訴人即被告陳子揚（下稱被告）於原審判決後，提
    起上訴，惟於本院審判期日撤回上訴，則此上訴部分即不在
    本件審判範圍之內，合先敘明。
貳、證據能力論斷
一、本件被告在審判上及審判外之自白，核未違反非自由意志，
    且有下述人證、物證資為佐證，依刑事訴訟法第156條第1項
    規定，有證據能力。
二、被告以外之人即被害人姜玉涼、證人張阿財、王國樑於警詢
    、偵查或原審審理時，所為陳述，基於本院直接言詞審理之
    原則，性質上固係傳聞證據，惟當事人及辯護人知有此情形
    ，但於言詞辯論終結前，對其證據能力並無異議，本院審酌
    該陳述作成之情況，認為作為證據並無不當，依同法第159
    條之5規定，亦得作為證據。
三、卷附扣押物品目錄表及贓物認領保管單所載之物品及木棍實
    物，其物之同一性，既為被告或辯護人所不否認，且與本案
    待證事實具有事實之關聯性；姜女受傷之照片12幀，為操作
    光學儀器衍生之科學證據，被告或辯護人對證據形成之過程
    並不爭執，均有證據能力。
四、亞東紀念醫院診斷證明書及住院診療計畫說明書屬從事業務
    之人於業務上製作之證明文書，核無顯不可信之情況，依同
    法第159條之4第2款規定，有證據能力。
五、現場監視錄影畫面翻拍之照片7幀，亦屬前述科學證據，被
    告或辯護人對之並無竄改、變造之情事，與事件發生經過事
    實之同一性無虞，有證據能力。
六、本院當庭實施勘驗扣案木棍，依同法第42條第1項製作筆錄
    而呈現為證據，在卷可稽，其證據能力當無疑義。
參、事實認定與法律適用
    經查事實欄所載之強盜事實，迭據被告自白不諱，核與告訴
    人即被害人姜女（下稱被害人或姜女）、目擊證人張阿財、
    王國樑所述相符，並有現場監視錄影畫面翻拍之照片、亞東
    紀念醫院出具之證明書或說明書及扣押物品目錄表、贓物認
    領保管單及木棍實物，可資佐證，事證明確，至堪認定。核
    被告攜帶方型木棍1支，勘驗結果為：四角形實心木，斷成
    三截，長度全長約135公分，橫切面長寬度各為4.5公分、
    3.5 公分，屬客觀上足對人之生命、身體構成威脅，具有危
    險性之兇器，以傷害之犯意、施強暴之手段達其強盜之目的
    ，一行為同時觸犯刑法第277條第1項普通傷害罪、第330條
    第1項加重強盜罪，為想像競合犯，應從一重之加重強盜罪
    處斷。又被告有如原判決事實欄所載之前科，執行完畢後，
    5年內再犯本罪，為累犯，應加重其刑。
肆、變更檢察官之起訴法條
一、公訴人固以：被告可預見以木棍重擊告訴人頭部及身體情形
    下，可能造成告訴人死亡之結果，竟容認此等結果發生而不
    違背其意思，持木棍重擊告訴人頭部及身體，直至木棍斷裂
    無法使用，於姜女不支倒地時，始罷手，因認被告係犯刑法
    第271條第2項、第1項殺人未遂罪等語。
二、惟殺人與傷害之區別，應以有無殺意為斷，即行為人於下手
    時有無決意取被害人生命為準，至於被害人受傷處是否致命
    部位，及傷痕多寡、輕重為何等，亦僅得供審判者心證之參
    考，究不能據為絕對之標準。換言之，殺人罪與傷害罪之區
    別，無非在以被告行為時，其主觀上之犯意而定，至被害人
    之傷痕多寡、輕重、深淺及有無明顯立即之致命危險等因素
    ，固不失為判斷殺人罪及傷害罪之認定資料，惟仍須佐以行
    為人與被害人間之恩怨情仇、是否使用兇器、兇器是否預先
    準備、兇器種類為何、下手攻擊之部位、時間久暫、是否為
    偶發狀況、行為時之態度，並尚應深入觀察行為人與被害人
    之關係、衝突之起因、行為當時所受之剌激、下手力量之輕
    重，被害人受傷之情形及行為事後之態度及其他客觀之具體
    情事等，加以綜合判斷，始得推認判定行為人行兇之際，究
    係殺人罪或傷害罪之犯意。
三、訊據被告堅決否認有何殺人犯意，辯稱，其意在取財，並無
    取被害人性命之犯意。案發時，被害人一再閃躲，以致擊中
    被害人頭部，非對準被害人頭部襲擊等語。
四、經查：
  (一)被告與被害人僅係路人甲、路人乙之關係，並無任何怨隙，
    尤無深仇大恨。若謂有置被害人於死地之動機，預先聊備兇
    刀，絕非難事，何以持一不堪打擊，擊打即折斷成3截之木
    棍，可認被告係當街尋覓強盜對象，意在取財而已？而被害
    人不支倒地之後，被告搶走被害人攜帶之皮包旋即逃逸。如
    被告有取被害人性命之意，豈會於機會到來之時，反而罷手
    之理？
  (二)以棍棒擊人或物，依簡單力學原理，必木棍長短適宜，揮棍
    之人較能使力道，打擊之力道始能扎實、厚重，反之，則否
    。本件被告所持木棍，經揮擊，竟折斷成3截，其長短顯然
    不宜（過長）。是難認被告係以之取被害人性命之意，反之
    ，應係在使被害人無從護守隨身攜帶之皮包而已。
  (三)被害人固受有如事實欄所載之傷害（包括頭部），傷勢非輕
    ，但難憑以判斷被告係對準被害人襲擊而認被告有殺人之犯
    意。
  (四)此外，查無其他積極證據足認被告主觀上有殺人之犯意，是
    被告所辯無殺人犯意，非不可採信。
  (五)公訴人認被告涉殺人未遂犯行，容有誤會。惟核與本院所認
    定之傷害犯行，其基本社會事實同一，自得變更起訴法條。
伍、維持原判決之理由
    原判決為如上述之論斷，依加重強盜罪，累犯，審酌被告一
    切犯罪情狀，處被告有期徒刑10年，認事用法，均無違誤。
    檢察官上訴意旨仍執陳詞，指摘原判決不當云云，非有理由
    ，其上訴，應予駁回。
據上論斷，應依刑事訴訟法第368條，判決如主文。
本案經檢察官曾俊哲到庭執行職務。
中    華    民    國   100    年    1     月    14    日
                  刑事第二十三庭審判長法  官  童有德
                                      法  官  劉方慈
                                      法  官  陳祐治
以上正本證明與原本無異。
如不服本判決，應於收受送達後十日內向本院提出上訴書狀，其
未敘述上訴之理由者並得於提起上訴後十日內向本院補提理由書
（均須按他造當事人之人數附繕本）「切勿逕送上級法院」。
                                      書記官  張詠婷
中    華    民    國   100    年    1     月    17    日